# 购买日前存在的债权债务关系

提问人：cfshichunsheng 时间：2020-07-02 15:51:31
陈版，关于购买日前的债权债务关系的结算，有如下问题向您请教：
IFRS 3第B51段规定：５２ 如 果 企 业 合 并 有 效 安 排 了 之 前 存 在 的 关 系 ， 购 买 方 应 确 认 利 得 或 损 失， 并 按
以 下 方 式 计 量 ：
（ １） 对 于 之 前 存 在 的 非 契 约 性 的 关 系 （ 如 诉 讼 ） ， 按 公 允 价 值 计 量 。
（ ２） 对 于 之 前 存 在 的 契 约 性 的 关 系 ， 按 照 下 列 ①和 ②中 的 较 小 者 计 量 ：
①从 购 买 方 角 度 看 ， 该 合 同 与 相 同 或 相 似 项 目 的 当 前 市 场 交 易 条 款 相 比 有 利 或 不利 的 金 额 。 ②合 同 中 不 利 的 一 方 可 获 得 合 同 安 排 条 款 所 规 定 的 金 额 。
如 果 ②小 于 ①， 则 其 差 额 作 为 企 业 合 并 会 计 处 理 的 一 部 分 。
利 得 和 损 失 的 确 认 金 额 可 能 部 分 地 取 决 于 购 买 方 之 前 是 否 确 认 了 相 关 的 资 产 或 负债 ， 因 而 报 告 的 利 得 或 损 失 可 能 不 同 于 应 用 上 述 规 定 计 算 的 金 额 。
案例：A应收B款项 10 万元（其中账面余额 20 万元，计提坏账准备 10 万元）。 2019 年A以 200 万元现金购买了B100%的股权，购买日B可辨认净资产公允价值 150 万元（包括应付A款项 20 万元）。假设购买日应收款项的公允价值为 5万元， 应如何考虑债权债务的结算利得或损失以及商誉的计算？谢谢陈版。

回答人：chenyiwei
2019 年A以 200 万元现金购买了B100%的股权，购买日B可辨认净资产公允价值 150 万元，所以合并报表层面确认的商誉是 50 万元。
应收账款原账面价值 10 万元与公允价值 5 万元之间的差额在合并报表层面确认为投资收益。
如果将A公司的合并报表主体看作一个需进行账务处理的主体，上述购买交易可以表述为：
借：商誉 50
借：B公司可辨认净资产公允价值 155 （加回应付账款公允价值 5 万元）
借：投资收益 5
贷：应收款项——B公司（账面价值） 10
贷：银行存款 200